【裁判字號】    96,易,5188
【裁判日期】    970131
【裁判案由】    公共危險
【裁判全文】
臺灣臺中地方法院刑事判決              96年度易字第5188號
公  訴  人  臺灣臺中地方法院檢察署檢察官
被      告  己○○
            甲○○
                    弄29號3.
上列被告因公共危險案件，經檢察官提起公訴（九十六年度偵字
第一八七一六號），本院判決如下：
    主    文
己○○失火燒燬如附表所示現有人所在之建築物，處有期徒刑陸
月，如易科罰金，以新臺幣貳仟元折算壹日。減為有期徒刑參月
，如易科罰金，以新臺幣貳仟元折算壹日。
甲○○失火燒燬如附表所示現有人所在之建築物，處有期徒刑肆
月，如易科罰金，以新臺幣貳仟元折算壹日。減為有期徒刑貳月
，如易科罰金，以新臺幣貳仟元折算壹日。
    犯罪事實
一、己○○承攬丙○○位於臺中市南屯區○○○路○段二二三號
    房屋烤漆間之拆除設備工程，並僱用甲○○為施工人員。於
    民國九十六年三月二十八日上午九時二十八分許，己○○雇
    用甲○○在上址使用乙炔燒焊進行切割執行拆除烤漆間之際
    ，渠等本應注意使用乙炔燒焊切割時所產生火花四濺，會引
    燃易燃物而發生火災，且依當時情形並無不能注意之情事，
    竟疏未注意準備防護及備妥滅火用之消防器材，己○○復未
    在甲○○執行拆除工程時，注意甲○○使用乙炔切割器所產
    生之火花掉落之位置，避免引燃烤漆間煙囪管道內長期附著
    之烤漆溶劑易燃物，致甲○○使用乙炔拆除烤漆設備時，因
    作業所產生之火花不慎掉落烤漆間煙囪內，而引燃並蔓延屋
    內建築發生火災，進而延燒，使下列建築物所有人及使用人
    財物均遭致火災延燒之公共危險，情形如下：
（一）臺中市○○○路○段二○七號「寶羅寵物商品行」（永慶
      實業股份有限公司南屯分公司所承租使用，屬現有人所在
      之建築物）之天花板向南側處燒穿，北側燻黑，靠牆擺置
      及六排置物鐵架陳列物品，南側處置物架上段物品燒損，
      南側牆附近，天花板燒穿鋁架金屬扭曲，排列置物架物品
      上段燒損炭化嚴重，呈現高處燒損火流殘跡；二○七號西
      側牆與二二三號烤漆間旁木板閣樓窗戶，為二○七號南側
      天花板、屋頂之間，附近屋頂板金屬均勻燻黑，顯示高溫
      蓄積屋頂火流延燒路徑。
（二）臺中市○○○路○段二二三號東北側「承洋汽車商行」（
      屬現未有人所在之建築物），一樓天花板向南側部分燒穿
      燻黑，東南側附近牆面上段受燒穿，二樓天花板燒穿鋁架
      金屬殘存，東南側天花板鋁架向南側牆門口通道處扭曲傾
      斜，南側裝潢木板燒穿、金屬上段受熱變色，二樓東側木
      板隔間辦公室牆面上段，向南側牆門口通道處斜向燒穿炭
      化，天花板向門口處燒穿炭化，天花板鋁架金屬燒塌、牆
      面斜向燒損嚴重，門口旁電源箱燒損掉落，電源配線絕緣
      被覆燒失，無熔絲開關表面被燒碳化，南側牆門口開啟狀
      ，與二二三號烤漆間旁搭建木板閣相連通，呈現遭延燒火
      流殘跡。
（三）臺中市○○○路○段二二三號原「順益汽車修配廠」（為
      賴丁財、賴力瑋所共有，現為空屋）閣樓東側與二○七號
      隔牆窗戶，為二○七號天花板、屋頂之間高度，未有防火
      區劃隔間，成為高溫濃煙火流竄燒路徑；閣樓北側與分租
      二二三號「承洋汽車商行」隔牆門口開啟狀，門口木質階
      梯向烤漆間側燒損碳化，分租二二三號「承洋汽車商行」
      天花板、牆面，向隔牆門口處燒塌傾斜，呈現遭延燒火流
      殘跡；排放烤漆廢棄煙囪金屬燒損嚴重，旁閣樓木質牆面
      燒失，木架上段燒細炭化殘存。
二、案經臺中市警察局第四分局報告臺灣臺中地方法院檢察署檢
    察官偵查起訴。
    理    由
壹、程序部分
    按被告以外之人於審判外之陳述，雖不符前四條（指刑事訴
    訟法第一百五十九條之一至第一百五十九條之四）之規定，
    而經當事人於審判程序同意作為證據，法院審酌該言詞陳述
    或書面陳述作成之情況，認為適當者，亦得為證據；又當事
    人、代理人或辯護人於法院調查證據時，知有第一百五十九
    條第一項不得為證據之情形，而未於言詞辯論終結前聲明異
    議，視為有前項之同意，刑事訴訟法第一百五十九條之五第
    一項、第二項定有明文。本案被告己○○、甲○○就檢察官
    所提出證據之證據能力，於本院準備程序及審判程序中均表
    示無意見，且迄於言詞辯論終結前亦未聲明異議，自視為同
    意作為證據，本院審酌各該證據作成時之情況，並無非出於
    任意性或不正之方法，且客觀上亦無不可信之情況，亦認為
    適當，自得為證據。
貳、實體部分
一、訊據被告甲○○對上開犯罪事實坦承不諱，被告己○○則矢
    口否認有失火之犯行，並辯稱：烤漆間拆除工程不是我承包
    的，因為知道用乙炔拆除烤漆間有危險，後來只是介紹被告
    甲○○去接本件拆除工作，並只是好心借乙炔切割器給乙○○，有向乙○○收取借東西之費用一千元，案發當天只是載
    乙炔切割器及新的乙炔氣體一桶到現場，到現場後將東西卸
    下，被告甲○○即自己來拿云云。經查：
（一）上揭犯罪事實，業據被告甲○○於警詢、偵訊中坦承不諱
      ，核與告訴人即寶羅寵物商行負責人周永淵、承洋汽車商
      行負責人林信雄於警詢之指述，及證人張榮立、證人丙○○於警詢及本院審理中證述前揭時間，被告甲○○在上址
      以乙炔切割器執行拆器烤漆間失火之情節相符，被告甲○○所為不利於己之自白堪信為真實。
（二）又臺中市○○○路○段二二三號原「順益汽車修配廠」、
      分租之「承洋汽車商行」，及同路段二○七號「寶羅寵物
      商品行」，因上開火災而造成如犯罪事實欄所載之燒損及
      財物損失，則有臺中市消防局九十六年四月二十六日火災
      原因調查報告書、現場照片附卷可稽。再者，臺中市消防
      局人員據報前往火災現場調查後，認：「１、火災現場係
      連棟座南朝北鋼架烤漆浪板外牆屋頂工廠建築，計燒損南
      屯區○○里○○○路○段二○七號（寶羅寵物百貨用品）
      ，二二三號現為空廠房，分租二二三號承洋汽車商行共三
      戶，未有人員傷亡。２、火警發生是日，二二三號關係人
      丙○○女士胞弟張榮立，找同學己○○（工頭）雇用工人
      甲○○，使用乙炔燒焊拆除二二三號廠房東側烤漆間設備
      ，牆面固定螺絲多處燒溶洞穿痕跡，施工作業中發現煙囪
      冒出火舌，立即報警一一九搶救。３、俯瞰二二三號鐵皮
      屋頂，排放廢棄煙囪處金屬燒損扭曲最嚴重；勘查二○七
      號西側與二二三號廠房烤漆間旁閣樓木板牆面窗戶相連通
      ，且為二○七號天花板、屋頂之間高度，天花板燒穿、屋
      頂板金屬均勻受熱，顯示遭高溫濃煙蓄積屋頂延燒火流路
      徑。４、分租二二三號承洋汽車商行二樓東側辦公室木板
      隔牆斜向燒穿，及東南側輕鋼架天花板，均向南側牆門口
      處燒傾斜，南側牆門口與二二三號廠房烤漆間旁閣樓相連
      通，閣樓木板隔牆可燃物燒失，火流竄燒開啟狀門口，呈
      現延燒火流殘跡。５、會同工人甲○○模擬重建現場，使
      用乙炔燒焊拆除烤漆間牆面固定螺絲多處燒熔洞穿痕跡作
      業狀態，高溫鐵水噴濺掉落相距約六十八公分，與高度相
      近煙囪切割開口管道內，引燃煙囪內長期附著烤漆溶劑易
      燃物。６、經查己○○先生（工頭）目擊火警筆錄供述：
      發現烤漆間煙囪側邊開始著火，當時建築物尚未燃燒；又
      查甲○○先生筆錄供述：使用乙炔燒焊拆除烤漆間設備作
      業中，發現排放廢棄煙囪都著火，可能是燒焊噴濺火星所
      引燃，與勘查燒損火流走向吻合研判，認係燒焊施工不慎
      引燃火警。」等情，有該局火災原因調查報告書、火警案
      現場位置圖、現場燒損位置圖、現場配置圖、照片位置圖
      及現場照片資料用紙等附卷可稽。
（三）被告己○○雖以前揭情詞置辯，然查：
  １、證人即共同被告甲○○於本院審理隔離訊問時結證稱：本
      案烤漆間之拆除設備工程係在九十六年三月二十六日被告
      己○○打電話給我，說案發現場（即臺中市南屯區○○○
      路○段二二三號，下稱案發現場）有工作叫其過去作，工
      作內容是切割廢鐵，同年月二十七日上午十時許，我就先
      到證人即上暐鋼骨工程行負責人戊○○的工廠載乙炔切割
      器等工具至案發現場，被告己○○有交代我直接找案發現
      場的地主即證人丙○○、證人乙○○他們看要做什麼工作
      ，丙○○他們即要我使用乙炔拆除他們無法拆除的部分，
      工作第一天其有加班到晚上九時許但仍做不完，所以丙○○他們有打電話聯絡被告己○○，說明天仍然要其幫忙，
      當天晚上九時許有將乙炔載回去戊○○的工廠；當天晚上
      因為乙○○和被告己○○聯絡說工作做不完，他們協調結
      果乙○○說明我第二天仍然要去幫忙，但我不知道第二天
      被告己○○到底還要不要讓我過去，所以有問被告己○○
      ；在本案案發以前，被告己○○找我去做切割工作已有很
      多次，乙炔切割器都是被告己○○準備的；被告己○○都
      沒有向我收過乙炔切割器之費用，被告己○○係直接跟業
      主算，我只負責施工等語；又以前其打零工都是被告己○○打電話與其聯絡，薪資直接跟被告己○○拿，或者業主
      方便的話就直接找業主拿；其工資是一天二千元，至於被
      告己○○向業主拿多少，我沒有在管也不知道等語（見本
      院卷第四十至四四頁）。因此對照證人甲○○過往之工作
      模式及本案之工作模式可知，被告甲○○係依照被告己○○之指示工作，且不論其工作來源、工作所需工具由何人
      提供及薪資之多寡、給付方式，都是由被告己○○通知證
      人甲○○，並自行準備工作所需工具，及決定給付證人甲○○薪資之金額及方式，證人甲○○本身並無任何決定權
      限，是證人甲○○應係受雇於被告己○○，受被告己○○
      指揮監督從事烤漆間拆除工作甚為顯然，被告己○○所辯
      ，當無可採。
  ２、再證人戊○○於本院審理時證述：被告甲○○係受雇於被
      告己○○，我之所以知道是因為被告己○○住在我附近，
      被告己○○係臨時工之工頭，雇用三個工人，平時被告己○○自己招攬工作，就找自己的三個工人去做，如果是我
      招攬的工作，就找被告己○○，向他借工人來用，向被告
      己○○借工人時，如果一天工資是一千二百元，我會多給
      被告己○○二百元做為他的利潤；我沒有承攬本案烤漆間
      拆除工程，我與被告己○○都有到現場看，並有向業主說
      該工作不能用乙炔切割器，要用挖土機去拆，因為我做過
      烤漆爐，爐內會有油漆且油漆易燃，危險性大，後來沒有
      接本件拆除烤漆間工程；被告甲○○使用之乙炔切割器是
      被告己○○向我借的，並叫被告甲○○來載；我向被告己○○收取借乙炔切割器所需費用只是我向人購買乙炔氣體
      之價錢，被告己○○之前即曾向我借過，只要被告己○○
      需要用就會來借等語（見本院卷第四五至四八頁），核與
      被告甲○○所供述上情相符。
  ３、又證人乙○○於本院審理中亦證稱：我聽證人丙○○說拆
      除前我同學即被告己○○及證人戊○○有到現場來估價，
      但估價當天沒有談成，並拿被告己○○之名片出來，我看
      了名片後確定被告己○○是國小同學，隔天即打電話給被
      告己○○，問被告己○○有沒有看過現場，被告己○○說
      有，我跟被告己○○說這一件給他做好不好，被告己○○
      說好，價格五千元，這五千元包含工資、設備費用，且五
      千元在拆除後直接拿給被告甲○○；在電話中與被告己○○談論工程時，被告己○○沒有說工程有危險性；被告己○○說切割器一組一千元，工人只要一上工一天工資二千
      元，但沒有說要拆幾天，第一天晚上工人還沒有拆完，其
      再打電話給被告己○○，要求第二天工人仍然要繼續來拆
      ，這時被告己○○說如果還要一天要六千元，我說是同學
      可否不要六千元，被告己○○說那就算五千元等語（見本
      院卷第五一至五四頁）。再參酌被告甲○○、戊○○上開
      證述，可見本案烤漆間之拆除設備工程係由證人乙○○出
      面與被告己○○談妥價格後，由被告己○○承攬並指派受
      雇於被告己○○之工人即被告甲○○至現場施作，同時由
      被告己○○向證人戊○○借用乙炔切割器及氣體給被告甲○○使用，是被告己○○係本案烤漆間之拆除設備工程之
      承攬人，堪認為真實，被告己○○上開所辯，應係事後飾
      卸之詞，不足採信。
  ４、又被告己○○既知以乙炔拆除烤漆間會有易燃之危險，而
      其復為本案烤漆間之拆除工程之承攬人，且被告甲○○係
      受雇於被告己○○而施作本案烤漆間之拆除工程，是被告
      己○○就本案烤漆間之拆除工程相關拆除工具之使用及危
      險發生之防範，自有直接監督者之注意義務及管理責任，
      此並不以因其是否至現場監工而異，而被告甲○○為操執
      乙炔切割器切割工作之人，是被告二人對於操作乙炔燒焊
      拆除時，是否有做好安全防護措施，以避免噴濺出來之火
      星引燃長期附著於排放廢氣之煙囪管道內烤漆溶劑而發生
      火災之危險，自有為必要防範之注意義務，竟仍施作本案
      烤漆間拆除工程時，漫不注意而未做好安全防護措施，以
      致發生乙炔燒焊所產生之火星引燃長期附著於排放廢氣之
      煙囪管道內烤漆溶劑而發生火災情形，被告己○○、甲○○之過失責任至為灼然。
（四）按刑法第一百七十三條第二項失火燒燬現有人所在之建築
      物罪，並無處罰未遂犯之規定，而該條所謂燒燬係指火力
      燃燒而喪失物之主要效用而言（最高法院七十一年度臺上
      字第六五八三號、八十七年度臺上字第一七一九號，七十
      九年度臺上字第二六五六號判決可資參照）。故依前揭說
      明，再依據臺中市消防局火災原因調查報告書所載及現場
      照片所示，被告己○○、被告甲○○所為之失火行為，失
      火之火勢獨立燃燒並延燒結果導致：臺中市○○○路○
      段二○七號「寶羅寵物商品行」之天花板向南側處燒穿，
      北側燻黑，靠牆擺置及六排置物鐵架陳列物品，南側處置
      物架上段物品燒損，南側牆附近，天花板燒穿鋁架金屬扭
      曲，排列置物架物品上段燒損炭化嚴重，呈現高處燒損火
      流殘跡；二○七號西側牆與二二三號烤漆間旁木板閣樓窗
      戶，為二○七號南側天花板、屋頂之間，附近屋頂板金屬
      均勻燻黑，顯示高溫蓄積屋頂火流延燒路徑。臺中市○○○路○段二二三號東北側「承洋汽車商行」，一樓天花
      板向南側部分燒穿  燻黑，東南側附近牆面上段受燒穿，
      二樓天花板燒穿鋁架金屬殘存，東南側天花板鋁架向南側
      牆門口通道處扭曲傾斜，南側裝潢木板燒穿、金屬上段受
      熱變色，二樓東側木板隔間辦公室牆面上段，向南側牆門
      口通道處斜向燒穿炭化，天花板向門口處燒穿炭化，天花
      板鋁架金屬燒塌、牆面斜向燒損嚴重，門口旁電源箱燒損
      掉落，電源配線絕緣被覆燒失，無熔絲開關表面被燒碳化
      ，南側牆門口開啟狀，與二二三號烤漆間旁搭建木板閣相
      連通，呈現遭延燒火流殘跡。臺中市○○○路○段二二
      三號原「順益汽車修配廠」閣樓東側與二○七號隔牆窗戶
      ，為二○七號天花板、屋頂之間高度，未有防火區劃隔間
      ，成為高溫濃煙火流竄燒路徑；閣樓北側與分租二二三號
      「承洋汽車商行」隔牆門口開啟狀，門口木質階梯向烤漆
      間側燒損碳化，分租二二三號「承洋汽車商行」天花板、
      牆面，向隔牆門口處燒塌傾斜，呈現遭延燒火流殘跡；排
      放烤漆廢棄煙囪金屬燒損嚴重，旁閣樓木質牆面燒失，木
      架上段燒細炭化殘存。故由上所述可知，臺中市南屯區○○○路○段二○七號、二二三號之建築物屋頂板業經火燒
      至變質變色甚至於燒穿，二樓支撐之輕鋼架及隔牆亦因火
      燒而塌陷斷裂，可知屋頂板金屬除燒穿外亦因變質而鬆脆
      ，使其原有遮避風雨之主要效用喪失或者因此減弱，又輕
      鋼架及隔牆均因火燒而坍塌傾斜使其負擔承重之主要效用
      因此喪失，使得該建築物之結構安全必遭受影響，可知附
      表所示之建築物已因獨立燃燒，使屋頂板金屬受熱扭曲甚
      至燒穿、輕鋼架及隔牆坍塌傾斜，顯已損及附表所示之建
      築物主結構安全，而已達失火既遂之程度，殆屬無疑。
（四）綜上所述，被告二人就失火燒毀前揭建築物確有上述之過
      失，且其二人之過失與失火燒燬上開建築物間亦有相當因
      果關係，自應令擔負失火罪之刑責。此外，並有「金宏企
      業社」（被告己○○）、「上暐鋼骨工程行」（戊○○）
      之名門片在卷可資佐證，從而本件事證明確，被告己○○
      、甲○○犯行洵堪認定，應予依法論科。
二、論罪科刑
（一）按失火燒燬現有人所在或現未有人所在之建築物罪，自係
      指該建築物整體而言，應包括墻垣及該建築物內所有物品
      。故一個失火行為，若同時燒燬建築物與該建築物內之其
      他物品，無論該其他物品為他人或自己所有，均不另成立
      刑法第一百七十五條第一項或第二項之罪。又按刑法上公
      共危險罪，其所保護之法益，重在公共安全，故其罪數應
      以行為之個數定之。一失火行為所燒燬之對象縱有不同，
      但行為僅一個，而應為整體的觀察，成立單純一罪。行為
      人一失火行為燒燬現未有人所在之他人所有建築物及現供
      人使用之建築，自應以刑法第一百七十三條第二項處斷（
      最高法院八十五年度臺上字第二六○八號判決可資參照）
      。查本案被告二人一失火行為，雖同時燒燬現未有人所在
      之建築物、現有人所在之建築物，及上開建築物內之財物
      ，但依前揭說明，應認被告二人所為，均核係犯刑法第一
      百七十三條第二項之失火燒燬現供人使用之住宅罪。
（二）爰審酌被告二人均無犯罪前科，有臺灣高等法院被告前案
      紀錄表在卷可考，素行尚佳；惟被告己○○為本案烤漆間
      除拆工程之承攬人，竟疏未盡其監督者之注意義務及管理
      責任，被告甲○○係實際執行操作乙炔燒焊之人，過失程
      度均不輕，且本件失火行為所造成之損害鉅大，而被告己○○犯後一再飾詞狡卸，復未與被害人和解，賠償被害人
      之損害，犯後態度不佳；被告甲○○則坦承犯行，但亦未
      能與被害人和解之犯後態度等一切情狀，各量處如主文所
      示之刑，並諭知易科罰金之折算標準，以示懲儆。
（三）末查被告己○○、甲○○上開犯罪時間在九十六年四月二
      十四日之前，且無中華民國九十六年罪犯減刑條例第三條
      第一項各款所列舉不予減刑之情形，已合於同條例所定之
      減刑要件，均依同條例第二條第一項第三款之規定，各減
      上開宣告刑二分之一，附此敘明。
據上論斷，應依刑事訴訟法第二百八十四條之一、第二百九十九
條第一項前段，刑法第一百七十三條第二項、第一項、第四十一
條第一項前段，刑法施行法第一條之一第一項、第二項前段，中
華民國九十六年罪犯減刑條例第二條第一項第三款、第七條、第
九條，判決如主文。
本案經檢察官丁○○到庭執行職務。
中    華    民    國    97    年    1     月    31    日
                  刑事第九庭  法  官  莊秋燕
以上正本證明與原本無異。
如不服本判決，應於收受送達後十日內向本院提出上訴書狀（應
敘述具體理由並附繕本）。
上訴書狀如未敘述理由，應於上訴期間屆滿後二十日內補提理由
書於本院。
                              書記官  顏督訓
中    華    民    國    97    年    1     月    31    日
附錄論罪科刑法條：
中華民國刑法第一百七十三條
（放火或失火燒燬現住建築物及交通工具罪）
放火燒燬現供人使用之住宅或現有人所在之建築物、礦坑、火車
、電車或其他供水、陸、空公眾運輸之舟、車、航空機者，處無
期徒刑或七年以上有期徒刑。
失火燒燬前項之物者，處一年以下有期徒刑、拘役或五百元以下
罰金。
第一項之未遂犯罰之。
預備犯第一項之罪者，處一年以下有期徒刑、拘役或三百元以下
罰金。


司法院資訊處製作；財團法人民間司法改革基金會備份。
